【裁判字號】    92,台上,6096
【裁判日期】    921030
【裁判案由】    違反毒品危害防制條例
【裁判全文】
最高法院刑事判決                              九十二年度台上字第六○九六號
    上  訴  人  甲○○
右上訴人因違反毒品危害防制條例案件，經福建高等法院金門分院中華民國九十二年
九月二十五日第二審更審判決（九十二年度上重更(一)字第一號，起訴案號：福建金門
地方法院檢察署九十一年度偵字第二五三號）後，依職權逕送審判，視為被告已提起
上訴，本院判決如左：
    主  文
上訴駁回。
    理  由
本件原判決認定：上訴人甲○○曾於民國八十一年間因妨害自由案件，經台灣高等法
院台中分院判處有期徒刑五月確定，於八十一年十月二十日易科罰金執行完畢（已逾
五年）；另於八十三年間因賭博罪，經台灣台中地方法院判處罰金三千元，於八十四
年二月二十七日執行完畢；又於八十九年間因妨害自由案件，經台灣高等法院台南分
院判處拘役五十日，於九十年六月七日執行完畢，猶不知警惕。明知海洛因業經我國
公告列為毒品危害防制條例第二條第二項之第一級毒品，不得非法持有、運輸，且係
行政院依法公告管制進口之物品，不得私運進口，竟與不詳姓名之大陸地區成年男子
，共同基於私運海洛因磚六塊（淨重達二千二百五十七點九六公克）進口之犯意聯絡
，於九十一年六月九日凌晨二點許，由該大陸地區成年男子駕駛之不詳名稱漁船自大
陸地區同安縣新店漁港出港，搭載上訴人及上開已包裝之海洛因磚（包裝重一二七．
四六公克），於同日凌晨四時自金門縣古寧頭沿海某處，由上訴人攜帶上開已包裝之
海洛因磚上岸，上訴人並無正當理由，逃避警察或海岸巡防機關於必要時對入境旅客
及其所攜帶物件之檢查，前往位於金門縣金城鎮○○路八十五號之海福大飯店三０七
號客房，尋訪不知情之友人柯再添，並購買膠帶一捲、鐵鋸一支及美工刀一把等工具
後，將海洛因磚藏匿於該房內天花板活動隔板中。上訴人因甫自大陸偷渡返回金門，
恐搭機離金時為警識破，導致運毒行為被查獲，乃邀柯再添於同日下午相偕搭機前往
台中，次日（同年六月十日）上午九點十分上訴人隨即折返金門，投宿於金門縣金城
鎮○○路八十五號之金瑞飯店六一六號房，並一再以有要事需要幫忙為理由，催促柯
再添速來金門，並轉往海福大飯店三０七號客房投宿。上訴人俟柯再添抵達海福大飯
店三０七號客房與其會合後，從天花板活動隔板中取出前述六塊海洛因磚，要求柯再
添協助運回台灣遭拒，乃自行以購買之鐵鋸，將其中二大塊各切割成二小塊，以膠帶
綑綁其中二塊（毛重分別為二００及二二０公克）於左右大腿內側接近跨下部位；切
割時殘留之粉末用夾鏈袋分裝為二小包（合計淨重一點一八公克，包裝重一點０二公
克），夾藏在穿著之長褲腰際內襯口袋中；剩餘之海洛因磚四塊（各毛重三百九十公
克），及經切割之二小塊（毛重一百七十及二百四十公克）則藏回原處，留待日後運
輸；準備完畢後，要求柯再添一同搭乘同日下午五點三十分立榮航空班機返回台中，
於金門尚義機場通關時，由檢察官指揮調查員及警員等，當場查獲上訴人隨身夾帶之
海洛因磚及粉末（含外包裝），並於海福大飯店三０七號房天花板活動隔板內，扣得
其餘海洛因磚四大塊及二小塊，及供運輸毒品所用之膠帶一捲、鐵鋸一支及美工刀一
把等情。係以上訴人已承認其有於前揭時地夾帶海洛因欲搭乘立榮航空班機返回台中
，於金門尚義機場通關時，為檢察官指揮調查員及警員當場查獲等事實，雖其辯稱：
伊自大陸偷渡回金門時，並不知所搭乘之大陸籍漁船載運之物品為海洛因磚，扣案之
海洛因磚為柯再添所有，走私之事均是柯再添安排，九十一年六月九日飯店之房間亦
係柯再添所訂，海洛因磚係柯再添請伊運送云云。但以上訴人於九十一年六月十一日
在尚義機場通關時，為警調人員當場於其大腿內側接近跨下部位，及長褲腰際內襯口
袋中查獲海洛因磚及粉末，旋並於海福大飯店三０七號客房天花板活動隔板內起出其
餘之海洛因磚及膠帶一捲、鐵鋸一支、美工刀一把之事實，已迭據上訴人於偵審中供
承無訛，並經柯再添證述明確，復有內政部警政署航空警察局工作紀錄簿、法務部調
查局福建調查處（下稱調查處）搜索扣押筆錄，及扣押物品清單等在卷可參。而上訴
人於九十一年六月十一日下午二點，單獨前往海福大飯店三０七號客房投宿，亦有該
飯店當日留宿人口申報名冊影本一份附卷足憑。另以扣案之四大塊及四小塊毒品，合
計淨重二千二百五十六點七八公克（包裝重一二七點四六公克），另白粉二包，合計
淨重一點一八公克（包裝重一點零二公克），均含海洛因毒品成分，亦有法務部調查
局調科壹字第三六００００００八號鑑定通知書附卷可證，故確屬毒品危害防制條例
第二條第二項第一款所列第一級毒品海洛因，及行政院依懲治走私條例第二條第四項
所公告之管制物品項目及其數額中，甲項第四款所列管制進出口物品無誤。再以上訴
人於調查處已供承：海洛因是由大陸以漁船走私到金門，當時係由大陸之船老大將用
油紙包裝好之海洛因毒品丟下船等語，嗣其於檢察官訊問時復供稱：這批海洛因是與
伊一起坐船至金門的等語，顯見扣案之海洛因於自大陸地區私運進口時，係以油紙包
裝，不可能僅以外觀即窺知油紙內之物品為海洛因，上訴人既知該以油紙包裝之物為
海洛因，足徵上訴人對於船上載運海洛因之事實確已知悉。又以證人柯再添已到庭證
稱：扣案之海洛因非伊所走私進口，而係上訴人所帶，並於其分割後擬運輸回台時在
尚義機場通關時遭查獲等語，且證人柯再添於九十一年六月十一日在尚義機場欲搭機
通關時，經警員對其身體搜索，並未發現其攜帶毒品，有航空警察局工作紀錄簿影本
可證。另上訴人於檢察官偵查中曾指稱：證人柯再添於海福大飯店三０七號房內曾以
針施打海洛因云云，惟此為證人柯再添所否認，且經第一審將該針筒送請法務部調查
局鑑定結果，並無毒品反應，亦有該局檢驗通知書足證，可見上訴人所辯與事實不符
。再苟扣案之毒品為證人柯再添所有，而其至金門係為運毒返台，豈有不夾帶毒品之
理，雖上訴人另稱：證人柯再添因腳痛而無法夾帶云云，但由上訴人綁於左右大腿內
之海洛因僅毛重二００及二二０公克判斷，證人柯再添應不致因膝蓋關節痛風而無法
攜帶，況倘證人柯再添係本案之主導，亦無不自行運送毒品之理。復以上訴人已坦承
其為攜帶海洛因而購買膠帶一捲，俾便綑綁海洛因，若本案非其主導，其焉會自行前
往購買膠帶及決定如何夾帶。至上訴人雖否認扣案之鐵鋸一支、美工刀一把為其所購
買，辯稱：係證人柯再添所購云云，然其既供承鐵鋸、美工刀係供分割海洛因磚之工
具，則衡情於其購買膠帶時豈有不一併購買之理，且證人柯再添已證明上開膠帶、鐵
鋸、美工刀均係上訴人所購得。因認上訴人所辯，係卸責之詞，不足採信，其確有私
運管制物品海洛因進口，及運輸海洛因之犯行，為其所憑之證據及認定之理由。並說
明海洛因係毒品危害防制條例第二條第二項第一款所列之第一級毒品，亦屬行政院依
據懲治走私條例第二條第四項所頒訂「懲治走私條例公告管制物品項目及其數額」之
公告甲項之(四)所列之管制進出口物品。另依懲治走私條例第十二條規定，自大陸地區
私運物品進入台灣地區，或自台灣地區私運物品前往大陸地區者，以私運物品進口、
出口論，適用懲治走私條例之規定處斷。又上訴人行為後，懲治走私條例業於九十一
年六月二十六日修正公布，並於同年月二十八日生效施行，修正後之懲治走私條例第
二條第一項規定罰金刑部分，已自新台幣二十萬元以下罰金，提高為新台幣三百萬元
以下罰金，比較新舊法結果，以修正前之規定較有利於上訴人，依刑法第二條第一項
但書規定，應適用修正前之規定論處。故認上訴人所為，係犯毒品危害防制條例第四
條第一項之運輸第一級毒品罪、修正前懲治走私條例第二條第一項、第十二條私運管
制物品進口之準走私罪、國家安全法第六條第二項逃避依同法第四條規定所實施之檢
查罪。上訴人一私運行為，觸犯運輸第一級毒品、私運管制物品進口及逃避檢查三罪
，為想像競合犯，應從一重之運輸第一級毒品罪處斷。而運輸毒品當然含有持有行為
，其持有毒品之低度行為，應為運輸毒品之高度行為所吸收，不另論持有毒品罪。上
訴人與駕駛漁船之不詳姓名之大陸地區成年男子間，有犯意聯絡及行為分擔，為共同
正犯。再懲治走私條例第三條第一項之運送私運管制物品行為，其本質上為私運管制
物品罪之後續行為，故應為先前之私運管制物品罪所吸收，亦不另論罪。另起訴書雖
漏未引用懲治走私條例之罪名，但其事實欄既已敘及，自應併予審究。至上訴人違反
國家安全法第六條第二項之逃避依同法第四條規定所實施之檢查部分，雖未經起訴，
然與起訴部分既有想像競合犯之裁判上一罪關係，亦應併予審究。爰撤銷第一審不當
之判決，適用毒品危害防制條例第四條第一項、第十八條第一項前段、第十九條第一
項，修正前懲治走私條例第二條第一項、第十一條、第十二條，國家安全法第六條第
二項，刑法第十一條、第二條第一項但書、第二十八條、第五十五條、第三十七條第
一項，論處上訴人共同運輸第一級毒品罪，並審酌上訴人運輸數量高達二千二百五十
七點九六公克，若闖關成功，毒品流入市面，勢將危害更多人之身體健康及社會秩序
，對國家社會戕害甚鉅，惟念其犯後坦認大部分犯行，態度良好，頗具悔意，及其智
識程度、家庭狀況、犯罪之動機、目的、手段等一切情狀，量處無期徒刑，併依法宣
告褫奪公權終身。另以扣案之海洛因淨重二千二百五十七點九六公克，係毒品，故予
宣告沒收並銷燬之，至扣案之膠帶一捲、鐵鋸一支、美工刀一把及上開海洛因外包裝
淨重一二八點四八公克，則均係供上訴人運輸毒品之用，亦均予諭知沒收，經核於法
尚無違誤。本件原審依職權逕送本院審判，視為被告已提起上訴，惟迄未據其具狀敘
明不服原判決之理由，應認其上訴為無理由，予以駁回。
據上論結，應依刑事訴訟法第三百九十六條第一項，判決如主文。
中      華      民      國    九十二    年      十      月     三十     日
                              最高法院刑事第九庭
                                  審判長法官  陳  炳  煌
                                        法官  陳  正  庸
                                        法官  韓  金  秀
                                        法官  吳  信  銘
                                        法官  徐  文  亮
      右正本證明與原本無異
                                              書  記  官
中      華      民      國    九十二    年     十一     月      六      日


司法院資訊處製作；財團法人民間司法改革基金會備份。
